【裁判字號】    97,苗簡,338
【裁判日期】    970730
【裁判案由】    土地所有權移轉登記
【裁判全文】
臺灣苗栗地方法院民事簡易判決      97年度苗簡字第338號
原      告  丙○○
被      告  戊○○○
            己○○
            庚○○
            甲○○
            乙○○
            丁○○
上列當事人間因請求土地所有權移轉登記事件，本院不經言詞辯
論，逕為判決如下：
    主  文
原告之訴及假執行之聲請均駁回。
訴訟費用由原告負擔。
    事實及理由
一、原告起訴意旨略以：苗栗縣造橋鄉○○○段第774 地號土地
    （下稱「系爭土地」），原告於民國81年11月18日向被告之
    配偶及父林金鴻購買其中一部，據聞林金鴻於86年7 月間過
    世，被告為林金鴻之配偶及子女，應負移轉上開土地一部之
    義務，爰依買賣契約之法律關係，聲明：被告應移轉系爭土
    地其中230 坪予原告（見卷第39頁）；願供擔保請准宣告假
    執行。
二、查系爭土地地目為旱，使用分區為山坡地保育區，此有原告
    提出之地籍謄本1 件附卷可稽（見卷第26頁）。按：「我國
    有鑒於加入ＷＴＯ後，糧食生產用地面積可適度縮小，且多
    年來政府已不再辦理地目等則調整工作，為因應農業轉型升
    級及發展趨勢，因於民國92年2 月7 日修正農業發展條例，
    將耕地之定義加以修正。所謂耕地僅限於依區域計畫法劃定
    為特定農業區、一般農業區、山坡地保育區及森林區之農牧
    用地」（最高法院95年度臺上字第345 號判決意旨參照），
    故系爭土地即有農業發展條例之適用。又按：「每宗耕地分
    割後每人所有面積未達0.25公頃者，不得分割。但有下列情
    形之一者，不在此限：一、因購置毗鄰耕地而與其耕地合併
    者，得為分割合併；同一所有權人之二宗以上毗鄰耕地，土
    地宗數未增加者，得為分割合併。二、部分依法變更為非耕
    地使用者，其依法變更部分及共有分管之未變更部分，得為
    分割。三、本條例中華民國89年1 月4 日修正施行後所繼承
    之耕地，得分割為單獨所有。四、本條例中華民國89年1 月
    4 日修正施行前之共有耕地，得分割為單獨所有。五、耕地
    三七五租約，租佃雙方協議以分割方式終止租約者，得分割
    為租佃雙方單獨所有。六、非農地重劃地區，變更為農水路
    使用者。七、其他因執行土地政策、農業政策或配合國家重
    大建設之需要，經中央目的事業主管機關專案核准者，得為
    分割（第1 項）。前項第3 款及第4 款所定共有耕地，辦理
    分割為單獨所有者，應先取得共有人之協議或法院確定判決
    ，其分割後之宗數，不得超過共有人人數（第2 項）」，農
    業發展條例第16條定有明文。再按：「按新修正農業發展條
    例第16條但書第4 款固規定本條例89年1 月4 日修正施行前
    之共有耕地，得分割為單獨所有，不受每宗耕地分割後每人
    所有面積未達0.25公頃之限制。惟該條款所稱之『分割』，
    尋繹其修正之本旨，應僅指該條例修正施行前共有耕地之共
    有人間因分割為單獨所有之情形者而言，並不涵攝該共有耕
    地因分割移轉與共有人以外之第三人在內。易言之，如將該
    共有耕地分割與共有人以外之第三人時，即無該條但書規定
    之適用，並應受該條本文規定每宗耕地分割後每人所有面積
    未達0.25公頃之限制」（最高法院91年度臺上字第2201號判
    決意旨參照）。
三、次查：原告主張被告應將系爭土地其中230 坪即760.334 平
    方公尺交付移轉原告，則原告所要求移轉之面積，未達0.25
    公頃（如按原告提出附卷第6 頁之買賣契約書影本，買賣標
    的僅56坪即185.1248平方公尺，更未達0.25公頃），顯然違
    反農業發展條例第16條之規定，苗栗縣竹南地政事務所97年
    7 月24日函文亦同此旨（見卷第48頁），故本件原告之訴，
    依其所訴之事實，在法律上顯無理由者，本院自得不經言詞
    辯論，逕以判決駁回之。
四、依民事訴訟法第78條、第249條第2項，判決如主文。
中    華    民    國    97    年    7     月    30    日
                  民事庭法  官  伍偉華
以上正本係照原本作成。
如對本判決上訴，須於判決送達後20日內向本院提出上訴狀。
                        書記官  黎東成
中    華    民    國    97    年    7     月    30    日


司法院資訊處製作；財團法人民間司法改革基金會備份。
